【裁判字號】    92,交上易,721
【裁判日期】    920611
【裁判案由】    過失傷害
【裁判全文】
臺灣高等法院臺中分院刑事判決                  九十二年度交上易字第七二一號
    上  訴  人
    即  被  告  戊○○
右上訴人因過失傷害案件，不服臺灣台中地方法院九十一年度交易字第三七九號中華
民國九十二年三月十一日第一審判決（起訴案號：臺灣台中地方法院檢察署九十一年
度偵字第一三二二七號），提起上訴，本院判決如左：
      主  文
原判決撤銷。
戊○○無罪。
      理  由
一、公訴意旨略以：被告戊○○於民國九十一年三月十八日下午三時五十五分許，駕
    駛車牌號碼ＧＯ─二三八九號自用小客車，沿台中市○○路由熱河路往大雅路方
    向行駛，途經文心路四段六一七號前之中間快車道上，明知汽車駕駛人應注意車
    前狀況作隨時停車之準備，此為其應注意能注意，且依當時情形又無不能注意之
    情形，竟疏未注意，而於見右前方由告訴人甲○○駕駛後載丙○○之ＩＮＫ─七
    三三號重機車亦疏未注意而已亮起左轉燈時竟未意識其有左轉之可能，猶以相同
    速度前進，致車右前方擦撞吳女機車左前方使二女雙雙人車倒地，分別受有全身
    多處挫傷之傷害，因認被告涉有刑法第二百八十四條第一項前段之過失傷害罪嫌
    云云。
二、按犯罪事實應依證據認定之，無證據不得推定其犯罪事實；不能證明被告犯罪或
    其行為不罰者應諭知無罪之判決，刑事訴訟法第一百五十四條及第三百零一條第
    一項分別定有明文。又按汽車駕駛人可信賴其他參與交通之對方亦能遵守交通規
    則，同時為必要之注意，謹慎採取適當之行動，倘他人不適切行為發生結果，駕
    駛人如已善盡交通安全之注意義務，而仍無法預知之對方違規行為，基於上開信
    賴原則，自毋庸負過失責任。
三、訊據上訴人即被告戊○○雖不否認於右揭時地駕車與告訴人甲○○發生車禍，致
    告訴人甲○○、丙○○受有傷害之事實，惟堅決否認有過失傷害之犯行，並辯稱
    ：台中市○○路第一、二快車道係禁行機車之車道，伊依規定行駛在第二車道（
    中線車道），且機車要左轉應二段式左轉，告訴人駕駛機車在中線快車道與伊碰
    撞，伊並無過失等語。本件公訴人認被告涉有上開過失傷害犯行，無非以告訴人
    甲○○所駕駛機車已亮起左轉燈，被告疏未注意車前狀況，減速慢行，以致肇事
    為其根據。
四、經查：
  (一)被告於右揭時地，駕駛上開車輛沿台中市○○路由熱河路往大雅路方向行駛，途
    經文心路四段六一七號前之中間快車道上，與告訴人甲○○駕駛後載丙○○同向
    行駛之上開機車發生車禍之事實，業經被告所坦承，並有道路交通事故調查表一
    份在卷足稽（見偵查卷第九頁），本院審酌上開調查表之現場圖，肇事路段有為
    三線快車道，另劃設有慢車道，肇事後中線快車道留有機車刮地痕一點六公尺，
    起點右邊距中、外車道分道線○．六公尺，往右斜走向，終點右邊距中、外車道
    分道線○．三公尺，顯見被告與告訴人車輛撞擊地點係在中線快車道甚明。又肇
    事路段除快車道外另劃設有慢車道，慢車道外另劃設有路邊停車位等情，業經證
    人即事故現場處理警員乙○○於本院到庭證述屬實，並有證人提出之肇事路段照
    片二幀附卷足憑（見本院卷第三二頁），雖證人乙○○將肇事現場圖謄繪於上開
    調查表時，誤將建物位置繪製於慢車道上，亦讓人誤認肇事路段並無劃設慢車道
    ，然證人乙○○於本院業已證述上開建物位置確實繪製錯誤等語，故本件肇事路
    段確實有三線快車道，並另劃設有慢車道等情已臻明確。本院揆之本件車禍撞擊
    點係在中線快車道，而肇事地點劃設有慢車道及路邊停車位，衡諸交通常情，若
    有車輛違規，至多係違規停放於慢車道上，則告訴人若果真係閃避違規停車之車
    輛，只需變換行駛於右側快車道即可，豈會行駛至中線快車道而與被告所駕駛車
    輛發生擦撞，足見告訴人所指稱肇事當時係為閃避違規停車車輛云云，顯非事實
    而不足採信。再參諸告訴人偵查中供稱：當時其駕駛機車欲至崇德路口左轉，但
    還沒有左轉云云，則本院參諸上開路段車道情形及車禍撞擊地點，應認被告所辯
    稱告訴人係欲左轉而突然侵入其所行駛之車道等語較為可採。
  (二)按機器腳踏車再以劃分快慢車道之道路，雙向道路得在最外側快車道及慢車道行
    駛，道路交通安全規則第九十九條第一項第二款定有明文，本件告訴人駕駛上開
    機車行經上開已劃分快慢車道之路段，應不得行駛在上開中線快車道應甚明確。
    再查告訴人機車之左前把手、左側車身均有擦痕，而被告車輛右前保險桿有擦痕
    ，此有被告車輛與告訴人機車擦撞之照片在卷足證（見偵查卷第十一、十二頁）
    ，再參諸上開撞擊地點機車刮地痕之位置距離中、外快車道分道線之距離僅有○
    ．六公尺等情，本院認若告訴人機車已違規駛入中線快車道，被告駕車行駛在後
    才發生擦撞，兩車撞擊位置應係在機車後面及汽車車前，然本件兩車擦撞位置分
    別在機車左側及汽車右側，且撞擊地點又在分道線○．六公尺附近，顯見告訴人
    機車違規行駛，甫偏入被告所行駛之中線快車道時，即與被告發生擦撞，則被告
    對於告訴人上開突然變換車道違規行駛之行為，顯然無法注意應甚明確。本件公
    訴人雖認被告疏未注意車前狀況，然本件被告與告訴人原為同向行駛，告訴人機
    車突然偏入被告行駛之車道，致使機車左側擦撞被告車輛右側已如前述，則告訴
    人顯然並非行駛在被告車輛之前面，故被告自無法注意告訴人此一違規行為，應
    甚灼然。
  (三)綜上所述，本件告訴人駕駛機車違規侵入被告所行駛之中線快車道，甫違規之際
    即與被告所駕駛之車輛擦撞，被告對於告訴人上開違規之行為客觀上還來不及注
    意車禍即已發生，依本院前揭信賴原則之說明，應認被告對於車禍之發生，並無
    過失責任。本件車禍經台灣省台中市區車輛行車事故鑑定委員會鑑定結果亦採與
    本院相同之見解。另本件車禍雖經台灣省車輛行車事故覆議鑑定委員會覆議結果
    認被告未注意車前狀況亦為肇事次因云云，惟查上開覆議意見未注意上開交通事
    故調查表將建物位置繪製錯誤，而疏未審認肇事地點另劃設有慢車道及路邊停車
    位等事實，因而誤認告訴人係閃避路邊停車而向左變換車道，上開覆議所認定事
    實顯與本院前述車禍事實不符，其覆議意見，本院自無法採信，併此敘明。原審
    判決疏未查明，遽對被告論罪科刑，尚有未洽，被告上訴否認犯罪，為有理由，
    自應由本院撤銷改判，另諭知被告無罪之判決。
五、據上論斷，應依刑事訴訟法第三百六十九條第一項前段、第三百六十四條、第三
    百零一條第一項，判決如主文。
本案經檢察官丁○○到庭執行職務。
中      華      民      國    九十二    年      六      月     十一     日
                                    臺灣高等法院臺中分院刑事第八庭
                                          審判長法  官  羅  得  村
                                                法  官  黃  文  進
                                                法  官  陳  毓  秀
右正本證明與原本無異。
不得上訴。
                                                書記官  吳  宗  玲
中      華      民      國      九十二   年       六      月    十一    日
                                                        Ｉ


司法院資訊處製作；財團法人民間司法改革基金會備份。
